【裁判字號】    99,訴,18
【裁判日期】    990708
【裁判案由】    綜合所得稅
【裁判全文】
高雄高等行政法院判決
                                        99年度訴字第18號
                                 民國99年6月17日辯論終結
原      告  甲○○
訴訟代理人  乙○○  律師
被      告  財政部高雄市國稅局
代  表  人  丙○○  ○○
訴訟代理人  戊○○
上列當事人間綜合所得稅事件，原告不服財政部中華民國98年11
月10日臺財訴字第09800528220號訴願決定，提起行政訴訟，本
院判決如下：
    主  文
原告之訴駁回。
訴訟費用由原告負擔。
    事實及理由
一、事實概要：緣原告民國95年度綜合所得稅結算申報，列報列
    舉扣除額捐贈予嘉義縣中埔鄉沄水國民小學（下稱沄水國小
    ）及財團法人宏森景觀園藝發展基金會（下稱宏森景觀基金
    會）分別為新臺幣（下同）8,001,200元及4,000,000元，經
    被告依法務部調查局臺北縣調查站（下稱臺北縣調站）及臺
    灣板橋地方法院檢察署（下稱板橋地檢署）查得資料，否准
    認列系爭捐贈列舉扣除額。原告不服，申經復查，獲追認捐
    贈扣除額2,760,276元，原告仍不服，提起訴願，經遭決定
    駁回；遂提起本件行政訴訟。
二、本件原告主張：
（一）復查決定及訴願決定雖依臺北縣調站及板橋地檢署查獲資
      料，而將原告之捐贈額核定為2,760,276元〔(8,001,200+
      4,000,000〕x 23% = 2,760,276），惟臺北縣調站及板橋
      地檢署查獲資料，及其後臺灣板橋地方法院(下稱板橋地
      院)97年度重訴字第2號有關原告之刑事判決，均僅涉及沄
      水國小之實物捐贈案8,001,200元，並無片語隻字提到原
      告以現金4,000,000元捐贈宏森景觀基金會有退款77%之事
      實。故復查及訴願決定就原告以現金4,000,000元捐贈宏
      森景觀基金會部分，亦僅按23%追認，顯無所據。
（二）事實上，原告對沄水國小之實物捐贈案8,001,200元並未
      取得任何退款，復查及訴願決定僅追認23%，亦不合法，
      依所得稅法第17條第1項第2款第2目之1規定：「納稅義務
      人、配偶及受扶養親屬對於教育、文化、公益、慈善機構
      或團體之捐贈總額最高不超過綜合所得總額20%為限。但
      有關國防、勞軍之捐贈及對政府之捐獻，不受金額之限制
      。」考其「對政府之捐獻，不受金額之限制」之立法理由
      ，應係納稅義務人之捐贈，有助政府財力之增加，進而助
      益於社會及國家，從而給予免除租稅之優惠措施。本件原
      告捐贈給沄水國小之綠美化工程部分，若由嘉義縣政府自
      行依議會通過之採購預算標準施作，其金額即需8,001,20
      0元，現由原告以等額金額委請羿任園藝有限公司(下稱羿
      任公司)施作完成後捐贈給嘉義縣中埔鄉沄水國小，一方
      面係屬有助益於國民學校美化之社會公益行為，一方面係
      使政府節省綠美化工程款8,001,200元之支出，而有助於
      政府財力之增加，具有增進公共利益之客觀事實，是原告
      將工程款8,001,200元全部申報為捐贈額，自屬符合上開
      所得稅法之規定，詎被告竟認原告之捐贈金額僅為8,001,
      200元之23%，而剔除其餘77%之捐贈金額，自有不當；又
      所得稅法第11條第6項規定：「本法所稱課稅年度，於適
      用於有關個人綜合所得稅時，係指每年1月1日起至12月31
      日止」，故縱使原告知悉本件捐贈有可能獲得退款，惟原
      告在申報系爭95年度綜合所得稅時，實際上既未取得任何
      退款，即屬該課稅年度實際捐贈金額為8,001,200元之捐
      贈，被告自無任意核減原告捐贈額之理。至於該約定退款
      之債權部分，係原告現實取得該退款年度之課稅問題，不
      能將其與捐贈物之實物價值認定問題，混為一談，更不應
      在原告未取得退款之時，即謂原告在95年度之實際捐贈金
      額8,001,200元為不實。
（三）被告答辯要旨，無非係以「板橋地檢署96年度偵字第1847
      1號追加起訴案件」、「板橋地院97年度重訴字第2號判決
      」及板橋地院97年度重訴字第2號另一案號相同之判決書
      內容，來追認原告之捐贈金額比例為23%。惟原告就板橋
      地檢署96年度偵字第18471號（24457號）案，於偵查時未
      同意緩起訴之協商，而於起訴後同意協商認罪，實係原告
      自認並無逃漏稅捐之主觀犯意與客觀事實，堅決不同意以
      協商緩起訴污辱原告之人格，而擬求法院審判，藉以還原
      告清白。豈料案件起訴後，審判長白光華每次開庭均傳喚
      全部數10名被告到庭，從早上人別訊問到被告，已是下午
      ，其後開庭也只是不停壓迫各個被告認罪，而不進入實體
      審理，連續數庭均是同一模式，致使被告每每為一個沒有
      實質審判內容之庭期，均須向公司請一整天的假，使公司
      、客戶及原告均不堪其擾，甚至原告在一次庭期恰為原告
      婚期之日子向法官請假，亦遭拒絕，令原告彷彿回到古時
      衙門長期拘押或提訊犯人，藉以壓迫取供或結案之情景，
      使原告對刑事法院之所謂司法正義大打問號，不得已方被
      迫同意協商認罪，以求息事寧人，實則原告根本無該刑事
      判決所指以詐術逃漏稅捐之犯罪事實。又上開板橋地院刑
      事判決「事實及理由二、證據：(八)」之「因被告陳孝文
      、陳志勇、甲○○、黃峻輝、林繼敏等納稅義務人對於與
      丁○○或其所屬業務員所約定之退款比例或實際之退款金
      額並無法確認，僅稱係所取得發票金額75%至80%之間，是
      渠等之實際捐贈金額以丁○○之證述即發票金額之23%計
      算。」記載以觀，丁○○或稱約定之退款比例或實際之退
      款金額係所取得發票金額75%至80%之間，又稱係發票金額
      之23%，顯已互相矛盾，且代表丁○○所述退款比例，並
      非全體捐贈人均是同一比例，詎該刑事判決竟以無法確認
      實際金額為若干，即任挑23%之比例認定為所有被告之實
      際捐贈額，實不足作為本件不利原告之認定。另依板橋地
      檢署96年度偵字第29945號不起訴處分書所載，丁○○擔
      任翌任公司實際負責人之所謂開立不實發票之方式有二，
      其一是捐贈人直接支付發票金額20%至25%之款項，其二是
      由丁○○退款發票金額75%至80%，並非一律是以23%計作
      為其施作綠美化工程之成本，故被告辯稱丁○○為原告施
      作綠美化工程之成本僅為原告實際捐贈額之23%，自有不
      當。
（四）被告於其答辯狀「二、實體部分：（二）2、」中，亦自
      承「所得稅法第17條第1項第2款第2目之l規定，列舉扣除
      額應以實際支付金額，作為列報之基礎，如捐贈物係實物
      者，從租稅公平、確保稅收及防止浮濫之觀點，其扣除額
      度應約當於該捐贈物之現金價值，使實物捐贈與現金捐贈
      之扣除額度無差別之租稅待遇，方符實質課稅原則。」故
      本件自有必要檢附嘉義縣沄水國小景觀綠美化景觀植栽施
      作內容表、決算表，向嘉義縣政府函詢該綠美化工程若由
      嘉義縣政府自行發包施作，其所需工程款預算若干，以查
      明系爭沄水國小景觀綠美化工程之現金價值若干的必要，
      斷無任由被告率以23%認定其現金價值之理。又原告根本
      未與丁○○或其所屬業務員約定退款比例或實際之退款金
      額，為所取得發票金額75%至80%，或23%，此自原告於板
      橋地檢署96年度偵字第24457號之訊問筆錄陳稱：「（問
      ：你實際上支付之款項為何？）（原告）答：我匯款800
      萬1200元到指定帳戶，當初莊雅惠有說工程結束可能可以
      拿到退款，但沒有說退款的金額為何，後來莊雅惠一直沒
      有跟我聯絡，期間我有問過莊雅惠可以拿回多少退款，她
      說工程還沒有結束，因為我想說反正也是捐贈，所以沒有
      特別追問退款一事。」自明，有關此節，謹請鈞院傳喚莊
      雅惠（住台北市○○區市○○道○段203號16樓之13）到庭
      作證即可證實。再丁○○於96年11月2日在臺北縣調站接
      受調查時稱：「我很肯定還有30個左右的捐贈者回流款項
      還沒有退回」，而該未退款給30名客戶的3,879萬元，丁
      ○○稱：「我在今年6、7月的時候，將這些錢都用在嘉義
      縣六腳鄉魚寮村、中埔鄉龍門村龍門社區、梅山鄉太和村
      的景觀綠美化工程，光是龍門社區就花費超過3,000萬元
      。」可知，原告既係未取回退款之客戶，且丁○○未將屬
      於其自己利潤部分之任何款項退回給原告，而將這些錢都
      用在嘉義縣六腳鄉魚寮村、中埔鄉龍門村龍門社區、梅山
      鄉太和村的景觀綠美化工程上，則該未退回之款項，顯屬
      原告委託丁○○施作系爭綠美化工程之承攬報酬，則原告
      以丁○○所交付且全額繳納營業稅之發票，及相關受贈政
      府機關與公益團體之感謝函或捐贈收據申報為系爭捐贈額
      ，即無不當，被告要無任予刪減，而僅准認列23%計之理
      。另有關原告以現金4,000,000元捐贈宏森景觀基金會部
      分，係單純以現金捐贈給宏森景觀基金會，而非委託該基
      金會為原告施作綠美化工程，且該基金會收受原告之捐贈
      後內部如何運作，係該基金會之權責，與原告無涉。被告
      自無由以宏森景觀基金會僅以捐贈金額23%為他人施作綠
      美化工程之費用，而將原告對宏森景觀基金會之現金捐贈
      ，亦任意刪減為23%之理。
（五）一般植栽工程除植栽之購入成本及植栽人工費用外，其成
      本尚包括承包商之管理費用、利潤及稅捐，而其中管理費
      用一般為總工程款的10%，營業稅為5%，營利事業所得稅
      為25%，而丁○○所謂之23%應僅包括植栽之購入成本及植
      栽人工費用而言。故被告認定系爭嘉義縣沄水國小景觀綠
      美化工程之金額，僅為總工程款之23%，而未將管理費用
      、營業稅、及營利事業所得稅合計40%計入成本，顯有違
      誤。又羿任公司同意退款部分，應係其將施作工程之利潤
      回饋贈與給捐贈人，核屬羿任公司應否課以贈與稅之問題
      ，至於利潤本屬施作成本之一，被告要無將承包商之利潤
      自施作之成本中扣除，而僅就扣除之餘額認定為施作成本
      之理。
（六）被告雖謂稅捐機關就丁○○此一類型案件，均按23%核實
      認定捐贈物之價值云云，惟依台北高等行政法院97年度訴
      字第2460號判決所載，稅捐機關於丁○○在臺北縣石碇鄉
      公所公園景觀綠美化工程中，就捐贈人列報工程款之捐贈
      扣除額9,000,000元，係按27%認定其實物價值，而剔除其
      73%即6,570,000元之捐贈額；另依台北高等行政法院97年
      度訴字第2461號判決所載，稅捐機關於丁○○在同一臺北
      縣石碇鄉公所公園景觀綠美化工程中，就另一捐贈人列報
      工程款之捐贈扣除額5,000,000元，係按30%認定其實物價
      值為1,500,000元，而剔除其70%即3,500,000元之捐贈額
      。由此可知，被告謂稅捐機關均按23%核實認定捐贈物之
      價值乙節，顯非事實，且稅捐機關就同一類型案件，或按
      30%、或按27%、或按23%核實認定捐贈物之實物價值，顯
      違公平原則，而被告以最低之23%認定原告捐贈物之價值
      ，更屬不公。
（七）我國為法治國家，政府機關須依法行政，不能依憑主觀臆
      測而對人民為不利之行政處分，且「當事人主張事實，須
      負舉證責任，倘其所提出之證據，不足為主張事實之證明
      ，自不能認其主張之事實為真實。又行政官署對於人民有
      所處罰，必須確實證明其違法之事實。倘不能確實證明違
      法事實之存在，其處罰即不能認為合法。」最高行政法院
      39年判字第2號判例亦著有明文。本件宏森景觀基金會收
      受原告之4,000,000元現金捐贈後，並無證據證明該基金
      會僅以其中之23%使用於公益用途，而將其餘77%退還給原
      告；且亦無證據證明原告捐贈該4,000,000元現金，自始
      即知悉日後可收退款，此自(1)檢察官未就原告之此節行
      為提起公訴；(2)臺北縣調站及板橋地檢署查獲資料，以
      及其後板橋地院97年度重訴字第2號有關原告之刑事判決
      ，均僅涉及沄水國小之實物捐贈案8,001,200元，並無片
      語隻字提到原告以現金4,000,000元捐贈宏森景觀基金會
      ，有約定或實際退款77%之事實等自明。故被告徒憑主觀
      臆測而核定原告之4,000,000元現金捐贈只能認列23%，顯
      然與依法行政及最高行政法院39年判字第2號判例之精神
      相違，自不合法。
（八）被告雖謂板橋地院97年度重訴字第2號另一案號相同之判
      決書，論及丁○○以宏森景觀基金會執行長名義收取捐贈
      金額後，僅以捐贈金額23%作為綠美化工程之費用，故被
      告僅以23%追認原告之捐贈金額，並無違誤云云，惟該刑
      事判決並未認定原告捐贈該4,000,000元現金給宏森景觀
      基金會部分，係屬逃漏77%稅捐之行為，自不能據該刑事
      判決而為原告不利之判斷，且該刑事判決雖有謂丁○○以
      宏森景觀基金會執行長名義與受捐贈之學校接觸，然該刑
      事判決係認定收受捐贈款者為羿任公司，為捐贈者施作捐
      贈之綠美化工程者為羿任公司，捐贈者據以申報捐贈金額
      之發票亦為羿任公司，而均非宏森景觀基金會。故被告單
      以丁○○兼為宏森景觀基金會之執行長，即謂原告捐贈4,
      000,000元現金給宏森景觀基金會部分有逃漏77%稅捐之行
      為，實無所據，另原告係單純捐贈4,000,000元現金給宏
      森景觀基金會，並非交付4,000,000元給該基金會施作綠
      美化工程後再轉捐贈給政府機關，故被告要無按羿任公司
      為捐贈者施作綠美化工程之例，將原告之捐贈金額任意刪
      減為23%之理等情。並聲明求為判決訴願決定及原處分（
      含復查決定不利原告部分）均撤銷。
三、被告則以：
（一）「捐贈：對於教育、文化、公益、慈善機構或團體之捐贈
      總額最高不超過綜合所得總額20%為限。但有關國防、勞
      軍之捐贈及對政府之捐獻，不受金額之限制。」為行為時
      所得稅法第17條第1項第2款第2目之1所明定。亦即捐贈列
      舉扣除額應以實際支付金額，作為列報之基礎，如捐贈物
      係實物者，從租稅公平、確保稅收及防止浮濫之觀點，其
      扣除額度應約當於該捐贈物之現金價值，使實物捐贈與現
      金捐贈之扣除額度無差別之租稅待遇，方符實質課稅原則
      。又稅法中將捐贈自所得稅額中扣除，具有其公益目的，
      即保障稅收及防止浮濫，並以捐贈有助政府或相關機構團
      體財力之增進而有助於社會及政府之行為時，給予免除租
      稅之優惠措施。本件原告95年度綜合所得稅結算申報，列
      報列舉扣除額捐贈予沄水國小及宏森景觀基金會分別為8,
      001,200元與4,000,000元。而丁○○為羿任公司實際負責
      人及宏森景觀基金會執行長，原告於95年間接受丁○○之
      招攬，以協助校園進行綠美化工程名義，自始即知悉於匯
      款至指定帳戶後，即可於相當時日內收到75﹪至80﹪之退
      款，竟基於以不正當方法逃漏稅捐之犯意，將不實捐贈予
      沄水國小景觀綠美化工程8,001,200元及現金捐贈予宏森
      景觀基金會4,000,000元，登載於95年度綜合所得稅結算
      申報書，以浮報列舉扣除額逃漏個人綜合所得稅，案經板
      橋地檢署偵結，並起訴原告在案，此有板橋地檢署96年度
      偵字第18471號追加起訴書附卷可稽。該起訴案件，原告
      業已認罪並經板橋地院於協商合意範圍內為協商判決，其
      判決書內容有關原告藉校園綠美化工程逃漏稅捐，其退款
      比例或實際退款金額並無法確認，僅稱係所取得發票金額
      之75﹪至80﹪之間，是原告之實際捐贈金額以丁○○之證
      述即發票金額之23﹪計算，此有板橋地院97年度重訴字第
      2號刑事判決書附卷可證。準此，原告95年度捐贈予沄水
      國小景觀綠美化工程8,001,200元及現金捐贈予宏森景觀
      基金會4,000,000元，所支付款項12,001,200元（8,001,
      200元＋4,000,000元），實際作為捐款用途部分認定為2,
      760,276元（12,001,200元×23﹪），從而予以追認捐贈
      扣除額2,760,276元，並無違誤。
（二）板橋地檢署96年偵字第18471號追加起訴書中，業已明載
      被告丁○○於偵訊時已供述其於95年間得知財政部發現透
      過原住民合作社捐助綠美化工程給政府、學校機關，有逃
      漏稅捐之疑義後，乃另基於幫助他人逃漏稅捐及填製不實
      會計憑證之犯意，擬透過宏森景觀基金會名義捐贈綠美化
      工程予學校機關，並招攬納稅義務人匯款至羿任公司，再
      由該公司派員前往接受綠美化工程捐贈之學校施作。而同
      案多位捐贈校園綠化工作者，皆已於板橋地檢署調查時承
      認不實捐贈之情事，是丁○○之陳述足資採信。另原告所
      稱板橋地院97年度重訴字第2號刑事判決僅認定羿任公司
      部分，未提及宏森景觀基金會現金捐贈4,000,000元有退
      款77﹪之事實乙節，按卷附另一案號相同之判決書，則論
      及丁○○以宏森景觀基金會執行長名義收取捐贈金額後，
      僅以捐贈金額23﹪作為綠美化工程之費用，是原告所稱宏
      森景觀基金會現金捐贈，被告僅以23﹪追認，無核定之標
      準及依據乙節，顯係卸責之詞，尚無可採。
（三）至於原告稱捐贈給沄水國小之綠美化工程，使政府節省工
      程款支出，有助於政府財力之增加，具有增進公共利益之
      客觀事實，且於95年度未取得任何退款，是課稅年度實際
      捐贈金額應為8,001,200元乙節，如前所述原告支付之款
      項既然僅部分作為捐贈用途，而以全額列報為捐贈列舉扣
      除額，顯有浮報之情事，是尚無原告所稱增進社會公共利
      益可言。其涉及以詐術逃漏稅捐，業經板橋地院97年度重
      訴字第2號刑事判決協商認罪，原告並未就該判決所查得
      與審認之違法事實，提出具體有利反證，以實其說，空言
      主張，自難認為有理由。
（四）丁○○集團有幫助他逃稅捐填製不實會計憑證之犯意，根
      本就不是以捐贈為目的，故本件原先核定時是沒有追認的
      ，因陳孝文的案件北區國稅局是認列23﹪，故被告以此比
      例認列，不然丁○○集團等於是賣發票的集團，與捐贈之
      立法意義完全不相符。以前此種案例被告是完全不認列的
      ，被告以23﹪認列對原告是有利。至於其他案件有不同認
      列比例，是當事人承認有7成的退款，才會認列30﹪。丁
      ○○於台北縣調站調查時，他是說他不記得，被告是引用
      板橋地院97年度重訴字第2號判決，以發票金額23﹪認列
      。又宏森景觀基金會的成立，是因為丁○○知道羿任公司
      已經被調查局與台北市國稅局發現有幫助他人逃漏稅之嫌
      疑，才另外成立宏森景觀基金會，故判決書有提到，捐贈
      款匯到宏森景觀基金會後，還是請羿任公司為綠美化工程
      ，而且丁○○本身是宏森景觀基金會的執行長。再實物捐
      贈部分，還有認列捐贈綠美化工程的實際工程價值，但現
      金捐贈部分，原告當初就知道有退款，沒有完全去做綠美
      化工程，其實現金捐贈部分是不能追認的，被告還是將現
      金捐贈部分視為施作綠美化工程，才會一致以23﹪認列。
      另捐贈扣除額在計算納稅義務人應納稅額時，本來就是列
      為計算的減項，有關捐贈存在之事實，不論是證據掌控或
      是利益歸屬的觀點，應由主張扣抵的納稅義務人即原告負
      舉證責任等語，資為抗辯。並聲明求為判決駁回原告之訴
      。
四、本件事實概要欄所載之事實，業據兩造分別陳明在卷，復有
    被告95年度綜合所得稅復查決定應補稅額更正註銷單、綜合
    所得稅核定通知書、綜合所得稅網路結算申報國稅局審核專
    用申報書、復查決定書及訴願決定書等附原處分卷可稽，洵
    堪認定。茲就兩造之爭執論述如下：
（一）按「按前3條規定計得之個人綜合所得總額，減除下列免
      稅額及扣除額後之餘額，為個人之綜合所得淨額：一、免
      稅額：．．．。二、扣除額：納稅義務人就下列標準扣除
      額或列舉扣除額擇一減除外，並減除特別扣除額：（一）
      標準扣除額：．．．。（二）列舉扣除額：1.捐贈：對於
      教育、文化、公益、慈善機構或團體之捐贈總額最高不超
      過綜合所得總額20﹪為限。但有關國防、勞軍之捐贈及對
      政府之捐獻，不受金額之限制。」為行為時所得稅法第17
      條第1項第2款第2目之1所明定。查該目所規定之列舉扣除
      額應以實際支付金額，作為列報之基礎，如捐贈物係實物
      者，從租稅公平、確保稅收及防止浮濫之觀點，其扣除額
      度應約相當於該捐贈物之現金價值，使實物捐贈與現金捐
      贈之扣除額度無差別之租稅待遇，方符實質課稅原則。又
      稅法中將捐贈自所得稅額中扣除，具有其公益目的，即保
      障稅收及防止浮濫，並以捐贈有助政府或相關機構團體財
      力之增進而有助於社會及政府之行為時，給予免除租稅之
      優惠措施，與民法私法自治原則下，雙方意思表示合意成
      立之贈與契約不同，亦即是否應作成核准綜合所得稅捐贈
      扣除之處分，仍應客觀具體判斷，查核該贈與契約及行為
      是否符合所得稅法中捐贈扣除之公益目的，而核定是否准
      予列報或准予列報之金額，合先敘明。
（二）查本件原告95年度綜合所得稅結算申報，雖列報捐贈「綠
      美化工程」（由羿任公司施作）予沄水國小及宏森景觀基
      金會之列舉扣除額分別為8,001,200元及4,000,000元，惟
      因(1)由丁○○分別擔任實際負責人、執行長之羿任公司及
      宏森景觀基金會，經查其實際上相當是一賣發票集團，根
      本不是以捐贈為目的，有板橋地檢署96年度偵字第18471
      、21672及24418號等號追加起訴書及板橋地院97年度重訴
      字第2號判決書等附原處分卷可證；(2)原告於板橋地檢署
      檢察官96年11月12日開偵查庭時陳稱「我匯款800萬1,200
      元到指定帳戶，當初莊雅惠有說工程結束可能可以拿到退
      款，但沒有說退款的金額為何，後來莊雅惠一直沒有跟我
      連絡，期間我有問莊雅惠可以拿回多少退款，他說工程還
      沒有結束，因為我想說反正也是捐贈，所以沒有特別追問
      退款一事。」有偵訊筆錄附本院卷可證。可知，原告明知
      本件之捐贈有一定金額的退回款，即有退款之約定，然其
      仍列報工程金額及贈與金額為捐贈列舉扣除額，顯有浮報
      之情事；及(3)板橋地院97年度重訴字第2號判決載「因被
      告陳孝文、林肇德、甲○○、黃峻輝、林繼敏等納稅義務
      人對於與丁○○或其所屬業務員所約定之退款比例或實際
      之退款金額並無法確認，僅稱係所取得發票金額75%至80%
      之間，是渠等之實際捐贈金額以丁○○之證述即發票金額
      之『23﹪』計算。」板橋地檢署96年10月30日板檢榮玄96
      偵18471字第102841號函亦載「捐贈者實際繳納之款項為
      發票金額之20%至23%。」有板橋地院97年度重訴字第2號
      判決及臺北高等行政法院98年度訴字第490號判決附卷可
      稽。可知，以發票金額之『23﹪』計算原告之捐贈列舉扣
      除額，已屬最有利原告之認定。綜上，被告以「原告用不
      正當之方法，企圖逃漏稅捐」為由，僅准原告列捐贈予沄
      水國小及宏森景觀基金會8,001,200元及4,000,000元之23
      ﹪，即2,760,276元（8,001,200×23﹪+4,000,000×23﹪
      ）為捐贈列舉扣除額，於法無違。
（三）原告雖主張「捐贈沄水國小綠美化工程有助於學校美化及
      政府財力之節省，具有增進公共利益之事實。又原告實際
      上既未取得退款，並且丁○○在臺北縣調站已證述未退回
      款已用於嘉義縣六腳鄉魚寮村等工程，被告不可任意核減
      原告捐贈額。」云云，惟查，原告實際上和丁○○或其所
      屬業務員有退回款之約定，已如上述，是原告捐贈之目的
      實非公益之考量。且原告雖尚未取回退款，惟其支付之款
      項既然僅部分係作為捐贈用途，其餘款項即屬原告與丁○
      ○間之債權，縱有支出，亦與所得稅法捐贈扣除之公益目
      的未符，故原告此部分之主張並無理由。
（四）原告又主張「原告之所以會為認罪協商實為被迫，為求息
      事寧人，實非所願。且該刑事判決無確認實際金額為若干
      ，任意以發票金額之『23﹪』認定被告之實際捐贈額，實
      是不利原告之認定。另臺北高等行政法院97年度訴字第24
      60號判決及2461號判決，分別是以27﹪及30﹪認定實際捐
      贈額，本件被告僅以23﹪認定原告之實際捐贈額，益證是
      不利原告之認定。」云云。惟查，遍觀所有卷證資料，並
      無任何證據顯示原告於板橋地院所為的陳述，有違反任意
      性及真實性之情形，原告空言主張其於板橋地院之陳述欠
      缺任意性及真實性，並不足採。又由上述（二）之說明可
      知，丁○○分別擔任實際負責人、執行長之羿任公司及宏
      森景觀基金會實際上相當是一賣發票集團，根本不是以捐
      贈為目的，由其所為形式上之捐贈本應全部剔除，不應認
      列為捐贈列舉扣除額，被告仍將可認定之發票金額之『23
      ﹪』准予認列扣除，已是從寬認定而利於原告。且經檢方
      實際調查結果，本件相關捐贈者實際繳納之款項為發票金
      額20%至23%。被告依板橋97年度重字第2號判決，以最高
      23﹪認定原告之實際捐贈額，已是最有利原告之認定，非
      如原告所稱是不利於原告之認定，至於原告所提之臺北高
      等行政法院97年度訴字第2460號判決及2461號判決，該2
      案件之原告均是「已取得退回款」，實際捐贈之數額比例
      已可確定之情形，和本件原告「尚未取得退回款」之情形
      不同，自不得作為認定本件實際捐贈額比例之參考依據。
      是原告此部分之主張亦不足採。
（五）原告另主張「板橋地院97年度重字第2號刑事判決並未提
      及原告以現金4,000,000元捐贈宏森景觀基金會部分，原
      告對此部分亦未有退回款之約定，此部分實係全部捐贈，
      被告僅認列4,000,000元中之23﹪為實際捐贈額，顯不合
      法。」云云。惟查，丁○○於警詢時陳稱「．．．95年間
      我以羿任公司的名義接受納稅義務人的委託，進行捐贈嘉
      義縣義竹鄉光榮國小、朴子市大鄉國小、中埔鄉沄水國小
      、彰化縣和美鎮和仁國小、苗栗縣南庄鄉南庄國中、南庄
      國小等校園景觀綠美化工程，我在與這些學校接觸時，是
      以宏森景觀基金會執行長的名義進行，我向納稅義務人收
      取23﹪的費用約6千餘萬元，我們是先將學校規劃設計完
      畢後，才開始找捐贈者．．．95年間我以羿任公司的名義
      接受納稅義務人的委託，進行捐贈嘉義縣義竹鄉光榮國小
      、朴子市大鄉國小、中埔鄉沄水國小、彰化縣和美鎮和仁
      國小、苗栗縣南庄鄉南庄國中、南庄國小等校園景觀綠美
      化工程，我在與這些學校接觸時，是以宏森景觀基金會執
      行長的名義進行，我們向納稅義務人收取捐贈金額後，會
      將捐贈金額的77%退還給捐贈人，捐贈金額23%的費用作為
      施工費用，捐贈者可以拿到各學校所出具未載金額的感謝
      函、感謝狀及羿任公司開立的發票，並憑此申報該年度綜
      合所得稅．．．。」有板橋地院97年度重字第2號刑事判
      決(關於被告蔡天堯等人部分)附原處分卷可稽。可知，丁
      ○○是綜合運用羿任公司及宏森景觀基金會來遂行上揭賣
      發票並幫助他人逃漏稅捐之目的，此同時足證原告以現金
      4,000,000元捐贈宏森景觀基金會部分亦同沄水國小美化
      工程部分，是以相同模式逃漏稅捐。又「當事人主張事實
      ，須負舉證責任，倘其所提出之證據，不足為主張事實之
      證明，自不能認其主張之事實為真實。」「租稅稽徵程序
      ，稅捐稽徵機關雖依職權調查原則而進行，惟有關課稅要
      件事實，多發生於納稅義務人所得支配之範圍，稅捐稽徵
      機關掌握困難，為貫徹公平合法課稅之目的，因而課納稅
      義務人申報協力義務。」最高行政法院36年判字第2號判
      例及司法院釋字第537號解釋闡示在案。可知，認列捐贈
      扣除額屬「稅捐減免事項」，依前揭最高法院判例及司法
      院釋字之意旨，應是由原告負舉證責任，亦即應由原告舉
      證證明捐贈扣除額之實際數額。本件綜觀全部卷證資料，
      原告並無提出任何具體的證據證明捐贈宏森景觀基金會之
      現金4,000,000元是「全部」捐贈或其具體捐贈之比例而
      足以推翻「其捐贈宏森景觀基金會部分與沄水國小美化工
      程部分，係以相同模式逃漏稅捐」之認定，是尚無法據此
      為原告有利之認定。
五、綜上所述，原告主張均非可採。被告依臺北縣調站及板橋地
    檢署查得之資料，僅追認原告捐贈扣除額2,760,276元，並
    無違誤；訴願決定予以維持，亦無不合；原告起訴請求撤銷
    訴願決定及原處分，為無理由，應予駁回。又本件事證已臻
    明確，原告聲請傳喚證人丁○○及莊雅惠作證並要求函詢嘉
    義縣政府說明發包前揭美化工程所需之預算，即無必要，且
    兩造其餘攻擊防禦方法，核與本件判決結果均不生影響，爰
    不逐一論述，均附此敘明。
六、據上論結，本件原告之訴為無理由，依行政訴訟法第98條第
    1項前段，判決如主文。
中    華    民    國    99    年    7    月     8     日

            高雄高等行政法院第二庭
                        審判長法官  江  幸  垠
                              法官  簡  慧  娟
                              法官  吳  永  宋
以上正本係照原本作成。
如不服本判決，應於判決送達後20日內向本院提出上訴書狀，其
未表明上訴理由者，應於提起上訴後20日內向本院提出上訴理由
書（須按對造人數附繕本）；如於本判決宣示或公告後送達前提
起上訴者，應於判決送達後20日內補提上訴理由書（須附繕本）
。未表明上訴理由者，逕以裁定駁回。
中    華    民    國    99    年    7     月    8     日

                            書記官  李  昱

司法院資訊處製作；財團法人民間司法改革基金會備份。
